臺灣士林地方法院刑事判決
110年度審金訴字第224號
公  訴  人  臺灣士林地方檢察署檢察官  
被      告  林彥良


上列被告因詐欺等案件，經檢察官提起公訴（109年度偵字第168
93號、第18633號），被告於本院準備程序時就被訴事實為有罪
陳述，經本院合議庭裁定由受命法官獨任改行簡式審判程序審理
，並判決如下：
    主  文
林彥良犯如附表「宣告罪刑」欄所示之罪，各處如附表「宣告罪
刑」欄所示之刑。應執行有期徒刑壹年陸月，併科罰金新臺幣肆
萬元，罰金如易服勞役，以新臺幣壹仟元折算壹日。
    事實及理由
一、本案被告林彥良所犯者為刑事訴訟法第273條之1第1項所定
    死刑、無期徒刑、最輕本刑為3年以上有期徒刑以外之罪，
    且非高等法院管轄之第一審案件，而被告就被訴事實為有罪
    之陳述，經告知簡式審判程序之旨，並聽取被告及檢察官之
    意見後，本院合議庭裁定由受命法官獨任改行簡式審判程序
    ，是本案之證據調查，依刑事訴訟法第273條之2規定，不受
    同法第159條第1項、第161條之2、第161條之3、第163條之1
    及第164條至第170條等規定之限制，合先敘明。
二、本件犯罪事實及證據，除均引用檢察官起訴書之記載（如附
    件）外，另更正及補充如下：
  ㈠事實部分：
　⒈起訴書犯罪事實欄所載「復由『空』及『魔法阿嬤』指示林彥良
    於附表所示之時間、地點提領如附表所示之金額，再將所提
    領之款項交予『魔法阿嬤』收受得手」更正為「復由『空』及『
    小鹿』將提款卡、密碼交予林彥良，再由林彥良依『空』或『小
    鹿』指示於附表所示之時間、地點提領如附表所示之金額，
    再將所提領之款項交予『小鹿』而上繳至其等所屬詐欺集團」
    。　
  ⒉起訴書犯罪事實欄所載「吳秉瑞」提告部分刪除。
　⒊起訴書附表告訴人欄所示「告訴人」部分更正為「被害人/告
    訴人」。
　㈡證據部分：
　⒈起訴書證據清單暨待證事實欄所示「告訴人吳秉瑞」部分均
    更正為「被害人吳秉瑞」。　
　⒉補充被告林彥良於本院民國110年9月15日訊問時、同年月28
    日準備程序及審理時所為之自白。
三、論罪科刑：　　
　㈠核被告林彥良於起訴書附表編號1至5所為，均係犯刑法第339
    條之4第1項第2款之三人以上共同詐欺取財罪、洗錢防制法
    第14條第1項之一般洗錢罪。
　㈡被告與「空」、「小鹿」及其等所屬詐欺集團成員間，就上
    開犯行，均有犯意聯絡及行為分擔，均應論以共同正犯。
　㈢被告於起訴書附表編號1至3、5所示多次提領款項行為，係本
    於同一犯罪動機，在密切接近之時間、地點實施，並侵害同
    一法益，各行為之獨立性極為薄弱，依一般社會健全概念，
    在時間差距上，難以強行分開，在刑法評價上，以視為數個
    舉動之接續施行，合為包括之一行為予以評價，較為合理，
    各僅論以接續犯之一罪。
　㈣被告於起訴書附表編號1至5所為，均係一行為同時觸犯三人
    以上共同詐欺取財罪及洗錢罪，為想像競合犯，均應依刑法
    第55條規定，從較重之三人以上共同詐欺取財罪處斷。
  ㈤被告於起訴書附表編號1至5所為三人以上共同詐欺取財犯行
    ，犯意各別，行為互殊，應予分論併罰。
  ㈥按洗錢防制法第16條第2項規定：「犯前2條之罪，在偵查或
    審判中自白者，減輕其刑」；另按想像競合犯之處斷刑，本
    質上係「刑之合併」，其所謂從一重處斷，乃將想像競合犯
    組成之評價上數罪，合併為科刑一罪，其所對應之刑罰，亦
    合併其評價上數罪之數法定刑，而為一個處斷刑。易言之，
    想像競合犯侵害數法益者皆成立犯罪，論罪時必須輕、重罪
    併舉論述，同時宣告所犯各罪名，包括各罪有無加重、減免
    其刑之情形，亦應說明論列，量刑時併衡酌輕罪部分量刑事
    由，評價始為充足，然後依刑法第55條前段規定「從一重處
    斷」，非謂對於其餘各罪可置而不論。因此，法院決定處斷
    刑時，雖以其中最重罪名之法定刑，做為裁量之準據，惟於
    裁量其輕重時，仍應將輕罪合併評價在內（最高法院108年
    度台上字第4405、4408號判決意旨）。查被告於本院準備程
    序及審理時均自白前開一般洗錢犯行，依上開規定原應減輕
    其刑，惟被告所犯一般洗錢罪係屬想像競合犯其中之輕罪，
    揆諸前開說明，就被告此部分想像競合輕罪得減刑部分，爰
    均依刑法第57條規定，於量刑時一併衡酌，附此說明。
  ㈦爰審酌被告不思以合法途徑賺取錢財，貿然參與「空」、「
    小鹿」及其等所屬詐欺集團，並擔任車手提領他人受騙款項
    ，貪圖不勞而獲，價值觀念顯有偏差，且所為製造金流之斷
    點，掩飾、隱匿詐欺犯罪所得之舉，除增加檢警查緝難度，
    更造成起訴書附表各編號所示告訴人阮秋銀、黃湘婷、葉乃
    慈、廖秋慈及被害人吳秉瑞之財物損失，助長詐欺犯罪盛行
    ，危害社會治安，其行為實應非難。惟念被告犯後坦承犯行
    ，兼衡其素行、犯罪動機、手段、於本案詐欺集團之分工、
    造成之損害、所得利益、洗錢部分均符合洗錢防制法第16條
    第2 項減刑要件、迄未賠償告訴人等及被害人之損失，暨被
    告自陳五專肄業之教育智識程度、未婚、目前從事搬家業，
    月薪約新臺幣（下同）3萬元至4萬元之家庭生活經濟狀況等
    一切情狀，分別量處如附表「宣告罪刑」欄所示之刑，及均
    諭知罰金易服勞役之折算標準，暨衡酌本案各次犯行時間密
    接、罪質相同等情，定其應執行刑如主文所示，並諭知罰金
    易服勞役之折算標準。
四、沒收：
  ㈠按犯罪所得，屬於犯罪行為人者，沒收之；前二項之沒收，
    於全部或一部不能沒收或不宜執行沒收時，追徵其價額；犯
    罪所得已實際合法發還被害人者，不予宣告沒收或追徵，刑
    法第38條之1 第1 項前段、第3 項、第5 項分別定有明文。
    次按「任何人都不得保有犯罪所得」為普世基本法律原則，
    犯罪所得之沒收、追繳或追徵，在於剝奪犯罪行為人之實際
    犯罪所得（原物或其替代價值利益），使其不能坐享犯罪之
    成果，以杜絕犯罪誘因，可謂對抗、防止經濟、貪瀆犯罪之
    重要刑事措施，性質上屬類似不當得利之衡平措施，著重所
    受利得之剝奪。然苟無犯罪所得，自不生利得剝奪之問題，
    固不待言，至二人以上共同犯罪，關於犯罪所得之沒收、追
    繳或追徵，應就各人所分得者為之。又所謂各人「所分得」
    ，係指各人「對犯罪所得有事實上之處分權限」，法院應視
    具體個案之實際情形而為認定；倘若共同正犯各成員內部間
    ，對於不法利得分配明確時，固應依各人實際分配所得沒收
    。至於共同正犯各成員有無犯罪所得、所得數額，係關於沒
    收、追繳或追徵標的犯罪所得範圍之認定，固非屬犯罪事實
    有無之認定，並不適用「嚴格證明法則」，無須證明至毫無
    合理懷疑之確信程度，應由事實審法院綜合卷證資料，依自
    由證明程序釋明其合理之依據以認定之（最高法院104 年8
    月11日104 年度第13次刑事庭會議決議、最高法院104 年度
    台上字第3937號判決意旨參照）。查被告林彥良於本院審理
    時供稱當初約定每日可得報酬2,000元，但後來並未取得報
    酬等語（見本院卷第125頁），而依卷內現存證據，尚無從
    認定被告已實際獲取任何犯罪所得，是本案並無所得應予沒
    收或追徵之問題。
  ㈡再按犯洗錢防制法第14條之罪，其所移轉、變更、掩飾、隱
    匿、收受、取得、持有、使用之財物或財產上利益，沒收之
    ，洗錢防制法第18條第1 項前段定有明文。關於犯罪行為人
    犯洗錢防制法第14條之罪，其所掩飾、隱匿之財物本身僅為
    洗錢之標的，難認係供洗錢所用之物，故洗錢行為之標的除
    非屬於前置犯罪之不法所得，而得於前置犯罪中予以沒收者
    外，既非本案洗錢犯罪之工具及產物，亦非洗錢犯罪所得，
    尤非違禁物，尚無從依刑法沒收規定予以宣告沒收，自應依
    上開第18條第1 項前段規定予以宣告沒收。且此規定係採義
    務沒收主義，祇要合於前述規定，法院即應為相關沒收之諭
    知，然該洗錢行為之標的是否限於行為人者始得宣告沒收，
    法無明文，是從有利於被告之認定，倘法條並未規定「不問
    屬於犯罪行為人與否均沒收」時，自仍以屬於被告所有者為
    限，始應予沒收。查被告交予「小鹿」而上繳至所屬詐欺集
    團之款項，為洗錢之標的，既非被告所有，被告亦無事實上
    之處分權限，依據上開說明，自無從依洗錢防制法第18條第
    1 項前段規定宣告沒收或追徵，併此敘明。　
據上論斷，應依刑事訴訟法第273條之1第1項、第299條第1項前
段、第310條之2、第454條第2項，洗錢防制法第14條第1項，刑
法第11條前段、第28條、第339條之4第1項第2款、第55條、第42
條第3項、第51條第5款、第7款，刑法施行法第1條之1第1項，判
決如主文。
本案經檢察官李美金提起公訴，檢察官張尹敏到庭執行職務。
中　　華　　民　　國　　110 　年　　10　　月　　19　　日
                  刑事第九庭法  官  蘇怡文
上正本證明與原本無異。　　　　　　　　　
因疫情而遲誤不變期間，得向法院聲請回復原狀。
如不服本判決應於收受送達後20日內向本院提出上訴書狀，並應
敘述具體理由。其未敘述上訴理由者，應於上訴期間屆滿後20日
內向本院補提理由書（均須按他造當事人之人數附繕本）「切勿
逕送上級法院」。
                           書記官  林孟君  
中　　華　　民　　國　　110 　年　　10　　月　　19　　日
附錄本案論罪科刑法條全文：
洗錢防制法第2條
本法所稱洗錢，指下列行為：
一、意圖掩飾或隱匿特定犯罪所得來源，或使他人逃避刑事追訴
    ，而移轉或變更特定犯罪所得。
二、掩飾或隱匿特定犯罪所得之本質、來源、去向、所在、所有
    權、處分權或其他權益者。
三、收受、持有或使用他人之特定犯罪所得。
　
洗錢防制法第14條第1 項
有第2條各款所列洗錢行為者，處7年以下有期徒刑，併科新臺幣
5百萬元以下罰金。
前項之未遂犯罰之。
前二項情形，不得科以超過其特定犯罪所定最重本刑之刑。
　
中華民國刑法第339條之4
犯第339條詐欺罪而有下列情形之一者，處1年以上7年以下有期
徒刑，得併科1 百萬元以下罰金：
一、冒用政府機關或公務員名義犯之。
二、三人以上共同犯之。
三、以廣播電視、電子通訊、網際網路或其他媒體等傳播工具，
    對公眾散布而犯之。
前項之未遂犯罰之。 

附表：
編號 犯罪事實 宣告罪刑   1 即起訴書附表編號1  林彥良犯三人以上共同詐欺取財罪，處有期徒刑壹年壹月，併科罰金新臺幣壹萬元，罰金如易服勞役，以新臺幣壹仟元折算壹日。   2 即起訴書附表編號2 林彥良犯三人以上共同詐欺取財罪，處有期徒刑壹年參月，併科罰金新臺幣參萬元，罰金如易服勞役，以新臺幣壹仟元折算壹日。   3 即起訴書附表編號3 林彥良犯三人以上共同詐欺取財罪，處有期徒刑壹年壹月，併科罰金新臺幣壹萬元，罰金如易服勞役，以新臺幣壹仟元折算壹日。   4 即起訴書附表編號4 林彥良犯三人以上共同詐欺取財罪，處有期徒刑壹年，併科罰金新臺幣壹萬元，罰金如易服勞役，以新臺幣壹仟元折算壹日。   5 即起訴書附表編號5 林彥良犯三人以上共同詐欺取財罪，處有期徒刑壹年，併科罰金新臺幣壹萬元，罰金如易服勞役，以新臺幣壹仟元折算壹日。 

附件：
臺灣士林地方檢察署檢察官起訴書
                                    109年度偵字第16893號
                                    109年度偵字第18633號
　　被　　　告　林彥良　男　20歲（民國00年0月00日生）
　　　　　　　　　　　　住新北市○○區○○街00巷0弄0號
　　　　　　　　　　　　國民身分證統一編號：Z000000000號
上列被告因詐欺案件，業經偵查終結，認應提起公訴，茲將犯罪
事實及證據並所犯法條分敘如下：
　　　　犯罪事實
一、林彥良於民國109年7月間某日起，加入真實姓名年籍不詳、
    通訊軟體微信暱稱「小鹿」（後改為「魔法阿嬤」）、「空
    」所屬詐騙集團，擔任車手工作。林彥良與該詐欺集團成員
    間，共同意圖為自己不法之所有，基於3人以上共同詐欺、
    洗錢等犯意聯絡，先由該集團內真實姓名年籍不詳之成員，
    於附表所示之時間，施以如附表所示之詐術，致附表所示之
    阮秋銀等人陷於錯誤，匯款至附表所示之詐騙帳戶內，復由
    「空」及「魔法阿嬤」指示林彥良於附表所示之時間、地點
    提領如附表所示之金額，再將所提領之款項交予「魔法阿嬤
    」收受得手，致該遭騙之款項去向不明，而無從追查。嗣經
    警調閱警示帳戶提領時、地之監視器畫面，始查悉上情。
二、案經阮秋銀、吳秉瑞、黃湘婷、葉乃慈、廖秋慈訴由臺北市
    政府警察局內湖分局報告偵辦。
　　　　證據並所犯法條
一、證據清單暨待證事實
編號 證據名稱 待證事實 1 被告林彥良於警詢及偵查中之供述 證明被告於附表所示之時、地，持附表所示詐騙帳戶之提款卡提領附表所示之金額後，交付予詐欺集團成員得手之事實。 2 證人即附表所示告訴人阮秋銀等人於警詢時之證述 證明告訴人阮秋銀等人遭詐欺集團成員詐欺因而於附表所示時間匯款附表所示之金額至附表所示之詐騙帳戶之事實。 3 告訴人提供之郵政存簿儲金簿及明細、匯款明細、中國信託銀行帳戶及明細、郵局櫃員機交易明細、內政部警政署反詐騙諮詢專線紀錄表、受理詐騙帳戶通報警示簡便格式表、金融機構聯防機制通報單等 證明告訴人遭詐欺集團成員詐欺因而於附表所示之時間匯款如附表所示之金額至附表所示之詐騙帳戶之事實。 4 本案郵局、第一銀行帳戶之歷史交易明細、監視器畫面翻拍照片等 證明告訴人遭詐騙後匯入如附表所示之款項，遭被告提領之事實。 
二、按洗錢防制法洗錢罪之成立，僅須行為人在客觀上有掩飾或
    隱匿自己或他人因特定犯罪所得財產之本質、來源、去向、
    所在、所有權、處分權或其他權益，或移轉、變更特定犯罪
    所得之具體作為，主觀上具有掩飾或隱匿其財產或利益來源
    與犯罪之關聯性，使其來源形式上合法化，以逃避國家追訴
    、處罰之犯罪意思，足克相當，被告所為，係將犯罪所得以
    現金方式提領並轉交詐騙集團之其他成員，使上開金錢流向
    難以追查，隱匿上開犯罪所得之本質及去向，並使其來源形
    式上合法化，核與洗錢防制法第2條第1款、第2款所定之要
    件相符。是核被告所為，係犯刑法第339條之4第1項第2款之
    3人以上共同詐欺取財、違反洗錢防制法第2條第1款、第2款
    規定，而應依同法第14條第1項處罰之洗錢罪嫌。又被告與
    該詐欺集團成員間，有犯意聯絡與行為分擔，請依刑法第28條
    之規定，論以共同正犯。被告所犯上開犯行之犯罪所得，請
    依刑法第38條之1第1項、第3項之規定，依法宣告沒收，如
    全部或一部不能沒收時，請追徵其價額。
三、依刑事訴訟法第251條第1項提起公訴。
　　此　致
臺灣士林地方法院
中　　華　　民　　國　 110　　年　　3 　　月　　18　　日
　　　　　　　　　　　　　　　檢　察　官　李 美 金
本件正本證明與原本無異。
中　　華　　民　　國　 110　　年　　3 　　月　　31　　日
                              書　記　官  呂 典 樺
附錄本案所犯法條全文：
中華民國刑法第339條之4
犯第339條詐欺罪而有下列情形之一者，處1年以上7年以下有期
徒刑，得併科1百萬元以下罰金：
一、冒用政府機關或公務員名義犯之。
二、三人以上共同犯之。
三、以廣播電視、電子通訊、網際網路或其他媒體等傳播工具，
    對公眾散布而犯之。
前項之未遂犯罰之。
洗錢防制法第14條
有第二條各款所列洗錢行為者，處7年以下有期徒刑，併科新臺
幣5百萬元以下罰金。
前項之未遂犯罰之。
前二項情形，不得科以超過其特定犯罪所定最重本刑之刑。

附表
編號 告訴人 詐騙手法 匯款日期 匯款金額 （新臺幣） 詐騙帳戶 提領時間、地點、金額（新臺幣）  1 阮秋銀 詐騙集團成員於109年7月20日15時許，假冒網路賣家撥打電話予阮秋銀，佯稱阮秋銀重複購物，須依指示取消訂單。 109年7月21日18時18分許 1萬9,985元 郵局帳號00000000000000號帳戶 於109年7月21日18時31分許，在臺北市○○區○○路0段000巷00號之新光銀行提領2萬元    109年7月21日18時17分許 4萬7,985元 華南銀行帳號0000000000000000號帳戶（下稱華南銀行帳戶）  於109年7月21日18時26分至28分許，在臺北市○○區○○路000巷00號之華南銀行ATM提領3萬3次、1萬元（包括吳秉瑞匯入之款項）  2 吳秉瑞 詐騙集團成員於109年7月21日17時4分許，假冒網路賣家撥打電話予吳秉瑞，佯稱分期付款設定錯誤，需操作ATM取消訂單。 109年7月21日17時31分、34分許；同日18時24分許 4萬9,912元 4萬9,985元； 2萬9,985元 郵局帳號00000000000000號帳戶 於109年7月21日17時39分起至42分許，在臺北市○○區○○路000巷00號之彰化銀行提領2萬元4次、1萬9,000元； 同日18時32分許，在臺北市○○區○○路0段000巷00號之新光銀行提領2萬元、1萬元    109年7月21日18時14分、19分許 2萬9,985元 2萬9,985元 華南銀行帳戶 於109年7月21日18時26分至28分許，在臺北市○○區○○路000巷00號之華南銀行ATM提領3萬3次、1萬元（包括阮秋銀行匯入之款項）  3 黃湘婷 詐騙集團成員於109年7月21日19時47分許，撥打電話予黃湘婷，假冒網路賣家，佯稱訂單操作錯誤，請黃湘婷至ATM操作取消訂單。 109年7月21日20時29分許、 20時42分 許、20時45分許 2萬9,985元 2萬985元 985元 第一商業銀行帳號00000000000號帳戶 於109年7月21日20時42分、43分許，在臺北市○○區○○路000巷0號之江南郵局提領2萬元、1萬元；同日20時46分、47分許，在臺北市○○區○○路000號1樓之全家超商瑞亞門市提領2萬元、1,000元  4 葉乃慈 詐騙集團成員於109年7月21日21時02分許，撥打電話予葉乃慈，假冒網路某店家，佯稱訂單有問題將被扣款，請葉乃慈至ATM操作取消。 109年7月21日21時47分許、21時48分許 7,967元 5,433元 同上 於109年7月21日21時52分許，在臺北市○○區○○路0段000號之瑞興銀行提領1萬3,000元  5 廖秋慈 詐騙集團成員於109年7月21日15時許，撥打電話予廖秋慈，假冒其友人，佯稱因投資需要借款。 109年7月21日19時10分許 3萬元 同上 於109年7月21日19時43分許，在臺北市○○區○○路0段000巷0號之玉山銀行提領2萬元、1萬元